【裁判字號】    98,易,631
【裁判日期】    990329
【裁判案由】    違反商標法等
【裁判全文】
臺灣雲林地方法院刑事判決               98年度易字第631號
公  訴  人  臺灣雲林地方法院檢察署檢察官
被      告  丁○○
            乙○○
上列被告等因違反商標法等案件，經檢察官提起公訴（98年度偵
字第3076號），本院判決如下：
    主  文
丁○○共同犯商標法第八十一條第一款之侵害商標權罪，處有期
徒刑月，如易科罰金，以新臺幣壹仟元折算壹日，扣案之「和
益（舊版）香炒麥茶」、「和益（舊版）大麥紅茶」各壹包均沒
收之。
丁○○被訴竊盜部分無罪。
乙○○共同犯商標法第八十一條第一款之侵害商標權罪，處有期
徒刑月，如易科罰金，以新臺幣壹仟元折算壹日，扣案之「和
益（舊版）香炒麥茶」、「和益（舊版）大麥紅茶」各壹包均沒
收之。
    事  實
一、丁○○、乙○○為夫妻。丁○○於民國92年6 月23日與胞弟
    丙○○簽立「和益行財產分配協議書」，略約定「一和益行
    經營權及資產、口庄工廠、好收倉庫、三重店、現金新臺幣
    （下同）200 萬元由乙方（即丙○○收受）。二甲方（即丁○○）放棄和益行經營權及工廠資產，且不得從事相同行業
    ，以免競爭。北港民有路24-10 號、吉祥路28號之土地及建
    物及樹子腳3.3 分農地、現金1,500 萬元（增至現金1,800
    萬元）由甲方承受。2 年內付清，不得拖延。」丁○○、乙○○均明知於分產後，和益行之經營權及資產均歸丙○○所
    有，且「和益及圖」（註冊第00000000號、第00000000號）
    係和益行向經濟部智慧財產局申請註冊取得商標專用權，指
    定使用於大麥茶、苦茶、青草茶、紅茶、咖啡紅茶、咖啡包
    ，核准延展之權利期限至106 年4 月15日止，尚在專用期間
    內，任何人未經商標專用權人之同意或授權，不得於同一商
    品，使用相同於此等註冊商標商品，竟仍共同基於在同一商
    品使用相同之註冊商標並持以販賣之單一犯意聯絡，於97年
    6 月底某日至同年8 月12日前某數日，推由丁○○均在雲林
    縣北港鎮○○路24之10號住處，未經和益行之同意或授權，
    以將廣益行生產之紅茶、大麥茶，裝入丁○○以不詳方式取
    得之「和益行大麥紅茶」、「和益大麥茶」包裝袋內後封口
    ，而在同一商品上使用相同於和益行註冊之商標，並於97年
    7 月1 日前1 、2 日及同年8 月12日前1 、2 日，將之販賣
    與設在雲林縣北港鎮○○路157 號之永全行。嗣於99年7 月
    1 日、同年月4 日、同年8 月12日，雲林縣警察局好收派出
    所警員及丙○○分別自永全行購得以和益行舊包裝袋包裝之
    「大麥紅茶」2 包、「大麥紅茶」2 包及「大麥茶」2 包，
    始循線查悉上情。
二、案經丙○○訴由臺灣雲林地方法院檢察署檢察官偵查起訴。
    理  由
壹、程序部分：
一、按被告以外之人於審判外之陳述，雖不符刑事訴訟法第159
    條之1 至之4 等4 條規定，而經當事人於審判程序同意作為
    證據，法院審酌該陳述作成時之情況，認為適當者，亦得作
    為證據，同法第159 條之5 第1 項定有明文。
二、經查，本案檢察官所引用之被告丁○○、乙○○之警詢及檢
    察官面前之訊問筆錄，係被告等人本身之供述證據，無傳聞
    證據排除之適用，而被告2 人又無抗辯該等筆錄之作成有出
    於強暴、脅迫、利誘、詐欺、疲勞訊問、違法羈押或其他不
    正之方法，且亦無違反被告等人訴訟法上權利保障之事項，
    自得為證據。此外，本判決後開所引用之各該被告以外之人
    於審判外之陳述（包括言詞及書面陳述），部分屬傳聞證據
    ，惟被告在本院審理中均明示同意上開證據可供證據使用（
    見本院卷第20-21 頁），本院審酌上開證據製作時之情況，
    並無違法不當之情事，認為以之作為證據應屬適當，揆諸前
    開規定，應認該等供述證據例外具有證據能力。
貳、有罪部分（違反商標法部分）：
一、上開犯罪事實，業據被告丁○○、乙○○迭於警詢、檢察官
    偵查中及本院審理時坦承不諱（見他字卷第31-32 頁、第57
    -58 頁，本院卷第18頁、第55頁），核與證人丙○○於警詢
    、檢察官面前及本院證述之情節相符（見他字卷第3 頁、第
    24頁，本院卷第59頁、第62頁反面）。而丁○○與丙○○分
    產後，和益行之經營權歸丙○○所有，另「和益及圖」係和
    益行向經濟部智慧財產局申請註冊取得商標專用權，分別為
    註冊第00000000號、第00000000號，指定使用於大麥茶、苦
    茶、青草茶、紅茶、咖啡紅茶、咖啡包，核准延展之權利期
    限至106 年4 月15日止，此有契約書、和益行財產分配協議
    書、經濟部智慧財產局96年1 月17日（96）智商0022字第09
    680020410 、第09 680020420號函各1 份在卷可憑（見他字
    卷第36-37 頁、第40-41 頁）。再者，丙○○及雲林縣警察
    局好收派出所警員各於97年7 月1 日、同年月4 日、同年8
    月12日，均向設於雲林縣北港鎮○○路157 號之永全行購得
    以舊版包裝袋包裝之「和益行大麥紅茶」共4 包、「和益大
    麥茶」2 包等情，亦有估價單3 紙、照片4 幀在卷足稽（見
    他字卷第38-39 頁、第43頁），復有扣案之和益（舊版）香
    炒麥茶、和益（舊版）大麥紅茶各1 包可佐。據此，足認被
    告2 人上開自白與事實相符，堪可採為認定其等犯罪之依據
    。綜上所述，本案事證明確，被告2 人犯行皆可認定，應予
    依法論科。
二、論罪科刑之理由：
  (一)按商標法所稱商標之使用，指為行銷之目的，將商標用於商
    品、服務或其有關之物件，或利用平面圖像、數位影音、電
    子媒體或其他媒介物足以使相關消費者認識其為商標，商標
    法第6 條定有明文。被告2 人以印有和益行商標圖樣之包裝
    袋裝填廣益行生產之大麥茶、大麥紅茶，足以使一般消費者
    於買受後，認識其表彰商品之來源，自應成立商標之使用。
    故核被告丁○○、乙○○之所為，均係犯商標法第81條第1
    款之未經商標權人同意於同一商品使用相同之註冊商標罪。
    被告2 人於同一商品使用相同之註冊商標後持以販賣，其販
    賣之低度行為，為使用相同商標之高度行為所吸收，不另論
    以商標法第82條明知為使用相同之註冊商標於同一商品而販
    賣罪。
  (二)按刑事法若干犯罪行為態樣，本質上原具有反覆、延續實行
    之特徵，立法時既予特別歸類，定為犯罪構成要件之行為要
    素，則行為人基於概括犯意，在密切接近之一定時、地持續
    實行之複次行為，倘依社會通念，於客觀上認為符合一個反
    覆、延續性之行為觀念者，於刑法評價上，即應僅成立一罪
    。學理上所稱「集合犯」之職業性、營業性或收集性等具有
    重複特質之犯罪均屬之，例如經營、從事業務、收集、販賣
    、製造、散布等行為概念者是（最高法院96年度台上字第17
    2 號判決意旨參照）。被告2 人於97年6 月底某日至同年8
    月12日前某數日，推由丁○○均在其等前開住處，以上揭方
    式使用和益行之商標，係在密集期間內以相同之方式持續進
    行，未曾間斷，具有反覆、延續實行之特徵，從而在行為概
    念上縱有多次之舉措，仍應評價認係包括一罪之集合犯，而
    論以一罪。
  (三)被告2 人就上開犯行，有犯意之聯絡及行為之分擔，為共同
    正犯。
  (四)本院審酌商標具有辨識商品來源之功能，且企業經營者通常
    經過相當時間並投入大量資金於商品之行銷及品質之改良，
    始得使該商標具有代表一定品質之功能，被告2 人於分得財
    產後，明知和益行之經營權歸胞弟丙○○所有，竟仍使用和
    益行之商標，用以販售相同商品，顯欠缺保護智慧財產權之
    觀念，並已對商標權人之商譽造成損害，並就真正商標權所
    表彰之品質亦產生影響，惟念其等並無前科紀錄，有臺灣高
    等法院被告前案紀錄表在卷可參，素行尚稱良好，犯後均坦
    承犯行，因家產糾紛懸而未決，致無法達成和解，且使用之
    仿冒商標數量不多，規模非大等一切情狀，各量處如主文所
    示之刑，並均諭知易科罰金之折算標準。
  (五)扣案之「和益（舊版）香炒麥茶」、「和益（舊版）大麥紅
    茶」各1 包，係被告2 人違反商標法之物，依商標法第83條
    之規定，不問屬於犯人與否，均併予宣告沒收之。
、無罪部分：
一、公訴意旨略以：被告丁○○竟意圖為自己不法之所有，於92
    年6 月23日至同年9 月11日期間，在雲林縣北港鎮○○里○○路20-1號，徒手竊取丙○○所有之「和益行大麥紅茶」包
    裝袋至少240 包（經更正為8 包），因認被告丁○○涉犯刑
    法第320 條第1 項之竊盜罪嫌。
二、按犯罪事實應依證據認定之，無證據不得認定犯罪事實；又
    不能證明被告犯罪者，應諭知無罪之判決，刑事訴訟法第15
    4 條第2 項、第301 條分別定有明文。再刑事訴訟法上所謂
    認定犯罪事實之證據，係指足以認定被告確有犯罪行為之積
    極證據而言，該項證據自須適合於被告犯罪事實之認定，始
    得採為斷罪資料；而認定不利於被告之事實，須依積極證據
    ，苟積極證據不足為不利於被告事實之認定時，即應為有利
    於被告之認定，更不必有何有利之證據。且刑事訴訟上證明
    之資料，無論其為直接或間接證據，均須達於通常一般之人
    均不致有所懷疑，而得確信其為真實之程度，始得據為有罪
    之認定，若其關於被告是否犯罪之證明未能達此程度，而有
    合理懷疑之存在，致使無從形成有罪之確信，根據無罪推定
    原則，即應為被告無罪判決之諭知（最高法院30年上字第81
    6 號、76年台上字第4986號、92年台上字第128 號判例要旨
    參照）。
三、公訴意旨認被告丁○○涉犯上開竊盜罪嫌，係以證人丙○○
    、蔡楊秋菊於警詢、檢察官偵查中之證詞，及蔡麗花之陳報
    狀、證明書、電話錄音譯文為主要依據。訊據被告丁○○固
    不否認持有和益行舊版包裝袋之事實，惟堅詞否認有何竊盜
    犯行，辯稱：分財產之前，雲林縣北港鎮○○路28號及民有
    路24-10 號都有堆放過和益行的原物料，作為倉庫使用，分
    家後，我於92年7 月搬進去吉祥路28號，清掃房屋時，清出
    該批包裝袋，我就把它們留下來，數量只有10多個，我沒有
    去口庄口廠偷竊和益行的包裝袋等語。
四、本院判斷如下：
  (一)證人丙○○於警詢中固證稱：「丁○○利用可出入我經營和
    益行時，以竊盜之手法將我所經營之和益行大麥紅茶包裝袋
    （有著冊商標）竊取為數200 包以上。」（見他字卷第24頁
    ）另於檢察官偵查中亦證述：「（問：舊版的包裝袋是誰做
    的？）以前和益行做的，後來被丁○○偷拿去用。」（見他
    字卷第60頁）。但其於本院經訊問時，證稱：「（問：你有
    看到丁○○行竊？）沒有看到。」「（問：你何時得知你的
    包裝袋被偷？）我是在（好收）派出所看到有人去買我的產
    品回來，放在派出所的桌子上，我覺得奇怪，經我詢問對方
    ，對方說那是他家在做生意，要買來試看看，我又看出包裝
    袋明顯有所不同，所以我才又自己跑去永全行看，看到確實
    是不一樣的袋子。」（見本院卷第58頁反面、第59頁反面）
    。由此可見，丙○○並未親自見聞丁○○如何竊取和益行舊
    版之包裝袋，係於起訴書所載丁○○竊盜時間即「92年6 月
    23日至同年9 月11日間」後之97年7 月間，因看見市面上尚
    有和益行舊版之包裝袋流通，始知悉包裝袋被竊，故以丙○○之證詞，尚不足以直接證明丁○○有如起訴書所載之竊盜
    犯行。
  (二)證人蔡楊秋菊即被告丁○○之母於警詢中作證稱：「所有的
    包裝袋是放在口庄的工廠內，當時他們兄弟已經同意如何分
    得財產，丁○○不可以經營相同行業，但於分財產後，丁○○白天在北港鎮○○路經營生意，晚上則回到工廠睡覺，再
    利用晚上時間偷搬工廠內的產品及包裝袋，我因為知道這些
    事情，我也不想他們兄弟吵架，所以我於92年中秋節後叫丁○○搬出去外面住。」（見他字卷第27頁）惟蔡楊秋菊是否
    目賭上情，據其於警詢中進一步證稱：「我是沒有親眼目擊
    ，但我知道分家後，丁○○均是利用晚上的時間偷搬運，因
    為我與丁○○是睡於工廠這邊，丙○○則睡於另一邊房子，
    我常常發現工廠內的產品有遭到搬運（產品有遭搬運時倒落
    ），當時我就知道是丁○○搬運的，因為丁○○也有工廠的
    鑰匙。」（見他字卷第28頁）蔡楊秋菊沒有親眼看見丁○○
    之竊盜行為，僅是以「丁○○當時晚上睡在工廠」、「產品
    有遭搬運倒落的聲音」、「丁○○有工廠的鑰匙」等情，推
    論是丁○○在偷竊和益行之產品及包裝袋，在欠缺其他證據
    聯結之情況下，難以逕認定丁○○之竊盜犯行。何況，當檢
    察官深入追問蔡楊秋菊有關丁○○是否確有偷取和益行之包
    裝袋時，蔡楊秋菊係證述：「我不知道他是何時拿的。我是
    看到外面有這些包裝袋在使用才知道。」「（問：你有沒有
    看到丁○○、乙○○偷拿大麥紅茶包裝袋？）沒有。我是看
    到外面在賣才知道。」「（問：你有看到他在偷搬東西嗎？
    ）我早上運動回來有看到丁○○在切工廠的電源總開關，我
    不知道卷為何要這樣做，可能是要把錄影監視機切掉。」（
    見他字卷第59頁）對照蔡楊秋菊於警詢中之證詞，蔡楊秋菊
    就其何時知悉物品遭竊之時點，係如其在警詢中所述「知道
    工廠內有物品掉落」？或是「看到外面在賣才知道」？針對
    其如何確認是丁○○所為乙節，蔡楊秋菊亦有「丁○○都是
    利用晚上偷搬的」、「丁○○晚上睡在工廠」，及「早上運
    動回來，看到丁○○在切掉工廠的電源總開關」之差異。故
    蔡楊秋菊肯認丁○○行竊之證詞前後迥異，存有歧累，而且
    並非直接目擊證人，本院無從執此對丁○○是否有如起訴書
    所載之竊盜犯行，形成毫無合理懷疑之確信。
  (三)被告丁○○辯稱其使用並販賣與永全行之舊版和益行包裝袋
    係於92年7 月間分產後，在其分得之雲林縣北港鎮○○路28
    號房屋內清出一情，核與乙○○於檢察官面前經與丁○○隔
    離訊問後所供承之情節相吻合（見他字卷第57頁）。參酌證
    人蔡楊秋菊於檢察官偵查中亦證稱：紙箱及包裝袋都放在工
    廠，之前有放在吉祥路28號，但後來就都載走了，92年之前
    很久就都沒有放在吉祥路28號了（見偵字卷第6 頁）。據此
    ，丁○○分產後所得之雲林縣北港鎮○○路28號，確實曾經
    由和益行堆放過紙箱及包裝袋，雖於丁○○搬入前已運離，
    然而是否能夠完全將其內所有堆置之物品清理乾淨，尚有可
    疑，是丁○○上開所辯即非毫無所憑，亦與吾人之一般生活
    經驗不悖。至證人丙○○、蔡麗花於檢察官偵查中雖均證稱
    ：丙○○與丁○○分家後，吉祥路28號之紙箱即全部清空。
    但丙○○為本案告訴人，本即欲使丁○○入罪，立場已失偏
    頗；另蔡麗花為丁○○之胞姊，與丁○○素有不睦，此從蔡
    麗花於偵查中所述「我們不相往來」等語可得印證（見他字
    卷第85頁）。又蔡楊秋菊為丁○○、丙○○之母，觀其證述
    內容，各有不利及有利丁○○之處，較屬客觀可信。本院因
    認丙○○、蔡麗花存有上開不可靠性，自難採為對被告丁○○不利之認定。
五、綜上所述，本院依檢察官提出之證據資料及調查證據之結果
    ，認被告丁○○是否有檢察官所指之竊盜犯行，容有合理懷
    疑存在，其辯稱並無被訴之竊盜行為，尚非完全不能採信。
    檢察官既不能證明丁○○確有起訴書所指之前揭犯罪事實，
    核諸前揭法條及判例要旨，就此部分，自為被告丁○○無罪
    判決之諭知。
據上論斷，應依刑事訴訟法第299 條第1 項前段、第301 條第1
項，商標法第81條第1 款、第83條，刑法第11條、第28條、第41
條第1 項前段，判決如主文。
本案經檢察官甲○○到庭執行職務。
中    華    民    國    99    年    3     月    29    日
                  刑事第二庭    法  官  曾鴻文
以上正本證明與原本無異。
如不服本判決應於收受判決後10日內向本院提出上訴書狀，並應
敘述具體理由；其未敘述上訴理由者，應於上訴期間屆滿後20日
內向本院補提理由書（均須按他造當事人之人數附繕本）。「切
勿逕送上級法院」。
                                書記官  顏錦清
中    華    民    國    99    年    3     月    29    日
附錄本案論罪科刑法條全文：
商標法第81條第1款
未得商標權人或團體商標權人同意，有下列情形之一者，處3 年
以下有期徒刑、拘役或科或併科新臺幣20萬元以下罰金：
一、於同一商品或服務，使用相同之註冊商標或團體商標者。

司法院資訊處製作；財團法人民間司法改革基金會備份。
